臺灣臺中地方法院刑事裁定　　　　　　　　　　　　　　九十年度自字第九二二號
　　自　訴　人　甲○○
　　被　　　告　乙○○
　　　　　　　　丁○○
右列被告因偽造文書案件，經自訴人提起自訴，本院裁定如左：
    主  文
自訴駁回。
    理  由
一、本件自訴意旨略以：被告乙○○、丁○○未經自訴人同意或授權，即擅自持他人
    所交付之自訴人身分證、印章，以自訴人名義，向臺中市中正地政事務所申請辦
    理自訴人所有坐落臺中市○○區○○段八五三地號土地上，門牌號碼為臺中市○○街三二六號五樓之建物所有權第一次登記，因認被告二人涉有偽造文書之罪嫌
    云云。
二、按法院或受命法官，得於第一次審判期日前，訊問自訴人、被告及蒐集或調查證
    據，如認為案件有刑事訴訟法第二百五十二條至第二百五十四條之情形者，得以
    裁定駁回自訴，同法第三百二十六條第三項定有明文。
三、經查：
（一）自訴人指稱：其與被告乙○○、丁○○並不認識，亦未委託渠等向地政機關申
      辦建物所有權第一次登記手續，詎被告乙○○、丁○○卻分別以自訴人之代理
      人及複代理人名義，向臺中市中正地政事務所填具土地登記申請書，為自訴人
      所有坐落臺中市○○區○○段八五三地號土地上，門牌號碼為臺中市○○街三
      二六號五樓之建物辦理所有權第一次登記之申請等語，固有卷附之土地登記申
      請書一份可資佐憑。
（二）然訊之被告乙○○、丁○○均堅詞否認有何偽造文書之犯行，被告乙○○辯稱
      ：本件係由社團法人臺中市消費者權益促進會（下稱消促會）及自訴人上開建
      物所屬社區「歐洲風情畫」住戶自救會協調人戊○○委託辦理，當初是由戊○○提供一整批公寓住戶之資料（包括自訴人之身分證影本、印章、產權移轉證
      明等文件），然因其中部分住戶之申請遭駁回，乃撤回申請案，並將所有住戶
      之資料退還消促會。消促會嗣後又另行委請被告丁○○之先生即證人丙○○代
      書辦理上開住戶保存登記事宜，此後之處理情形即無瞭解。惟證人丙○○曾對
      之表示由於先前係以伊名義為代理人，故由被告丁○○持原申請書另以複代理
      人之名義，繼續辦理相關手續等語。被告丁○○則辯稱：在申請書上掛名複代
      理人，係因負責該案件之送件事宜，然有關本件代書業務及各項申請文件之取
      得、填載，均係擔任代書之配偶即證人丙○○處理，其與自訴人並不認識，亦
      不瞭解證人丙○○處理情形等語。
（三）查：
  １、被告乙○○、丁○○上開所辯各節，業據證人丙○○到庭結證明確，核與自訴
      人所陳稱：「當時證人丙○○有說要給我權狀，但都沒有。且證人丙○○說是
      銀行叫他辦得。」「．．．之前丙○○就有打電話給我叫我交資料給他，說如
      我不交給他們則其他六十三戶就不能辦保存登記．．．我那天要去地政事務所
      辦理時，碰到證人丙○○、戊○○，可能是地政事務所人員叫他們來的，要我
      將資料交給他們好辦事，我就問他代書費多少，他說不用因為那是銀行委託他
      們辦得，他們說辦好以後權狀就會給我，當時他們有寫切結書給我，當時我有
      把辦理保存登記資料給證人丙○○及戊○○，但只有交給他們房屋契稅單據、
      法院移轉證明書而已，他說辦好後權狀就要交給我．．．」等語，亦相符合，
      並有切結書、各住戶土地登記申請書、消促會函、歐洲風情畫後續工程客戶簽
      認書、各住戶買賣所有權移轉契約書、所有住戶名單各一份附卷可稽。另依自
      訴人上開建物之土地登記申請書所示，臺中市中正地政事務所曾蓋有二枚日期
      不同之收件戳章，並有「駁回註銷」之戳印，足徵被告乙○○所辯伊於提出申
      請後，曾因故加以撤回申請等語，並非虛假。綜上所陳，被告乙○○、丁○○
      右開所辯，均有所據，應堪信採。
  ２、而依被告乙○○、丁○○前開所述，被告乙○○既係受協助「歐洲風情畫」住
      戶自救會及消促會協調人員之委託，而為買受人之一之自訴人辦理本件建地所
      有權第一次登記申請事宜；其後，證人丙○○亦受消促會委託接辦該批公寓住
      戶之登記事務，並指示被告丁○○辦理文件送件之工作，是核被告二人所為，
      顯均與刑法第二百十條偽造文書罪所處罰之無製作權而冒名製作之偽造行為有
      間，自難以該罪相繩。
  ３、此外，自訴人亦未能提出其他證據證明被告二人確有自訴意旨所指之偽造文書
      犯行。且自訴人對於被告二人之前揭辯詞除明確表示無意見外，又謂：「．．
      ．那就是丙○○偽造文書」「既然事實上是丙○○辦的，那就不要告被告丁○○、被告乙○○了。．．．」等語，有本院訊問筆錄可考。益證自訴人係因對
      於本件申請案件之申辦過程並不瞭解，亦未事先查證清楚，即徒以土地登記申
      請書上記載代理人為被告乙○○，複代理人為被告丁○○，提起本件自訴至明
      。
  ４、從而，自訴人既無法提出確切之證據佐實指訴，本院又查無其他積極證據足認
      被告乙○○、丁○○有自訴人所稱之偽造文書犯行，應認被告二人之犯罪嫌疑
      顯有不足，依法應駁回自訴人之自訴。
據上論斷，應依刑事訴訟法第三百二十六條第三項、第二百五十二條第十款，裁定如
主文。
中      華      民      國      九十一      年    八    月    二十三    日
                                臺灣臺中地方法院刑事第二庭
                                    法  官  莊  嘉  蕙
右正本證明與原本無異。
如不服本裁定，應於送達後五日內，向本院提出抗告狀。
  書記官
中      華      民      國      九十一      年    八    月    二十三    日
